最高法院民事裁定                                八十八年度台抗字第四四八號
    再抗告人  甲○○
右再抗告人因與相對人乙○○間分配表聲明異議事件，對於中華民國八十八年七月七
日台灣高等法院台中分院裁定（八十八年度抗字第八八八號），提起再抗告，本院裁
定如左：
    主  文
再抗告駁回。
再抗告程序費用由再抗告人負擔。
    理  由
按債權人或債務人對於分配表所載各債權人之債權或分配金額有不同意者，應於分配
期日一日前，向執行法院提出書狀，聲明異議；執行法院對於異議認為正當，而到場
之債務人及有利害關係之他債權人不為反對之陳述或同意者，應即更正分配表而為分
配；更正之分配表，應送達於未到場之債務人及有利害關係之他債權人，債務人及債
權人於受送達後三日內不為反對之陳述者，視為同意依更正分配表實行分配。其有為
反對陳述者，應通知聲明異議人；異議未終結者，為異議之債權人或債務人，得向執
行法院對為反對陳述之債權人或債務人提起分配表異議之訴。八十五年十月九日修正
公布之強制執行法第三十九條第一項、第四十條第一項、第四十條之一、第四十一條
第一項前段規定甚明。是執行法院對分配表之異議，有程序上及形式上之審查權（諸
如有無逾期、金額之計數），倘屬實體上之問題（如抵押權或債權之有無），執行法
院固不能為實體之審認，惟仍應依前揭之程序辦理，不得逕將異議之聲明駁回。查相
對人以台灣彰化地方法院（下稱彰化地院）八十六年度執字第三一八六號債權人彰化
縣鹿港鎮農會與相對人間拍賣抵押物強制執行事件製作之分配表，列再抗告人為抵押
權人為分配，惟伊與再抗告人係父女，並無債權債務關係，伊亦未同意設定抵押權，
其抵押權純屬虛偽，不應予以分配，而對分配表聲明異議。彰化地院以無從依形式上
之審查就抵押權之有無等實體權利爭執審認為由，裁定駁回相對人異議之聲明。揆諸
前揭說明，即欠允洽。相對人對之提起抗告。原法院以：最高限額抵押，抵押權成立
時，可不必先有債權存在，縱經登記抵押權，因未登記已有設擔保之債權存在，如債
務人或抵押人否認先已有債權存在，或於抵押權成立後，曾有債權發生，而從抵押權
人提出之其他文件為形式上之審查，又不能明瞭是否有債權存在時，法院自無由拍賣
抵押物之執行。本件相對人為再抗告人設定者為最高限額抵押權，相對人否認向再抗
告人借款，相對人之聲明書第二項係記載：「甲方（相對人）向乙方（陳辜慧秀）借
一百二十萬元」；再抗告人並非貸與人（再抗告人為聲明書之見證人），相對人與再
抗告人間是否確有債權存在﹖即有可疑，彰化地院遽以上開最高限額抵押權擔保之一
百八十萬元為債權原本，列入分配表，分配再抗告人十三萬三千九百五十四元，於法
不合。因而裁定將彰化地院所為之裁定予以廢棄，並命另為適當之處理。經核尚無違
誤。再抗告意旨，聲明廢棄原裁定，不能認為有理由。
據上論結，本件再抗告為無理由，依強制執行法第三十條之一、民事訴訟法第四百九
十二條第一項、第九十五條、第七十八條，裁定如主文。
中      華      民      國    八十八    年      九      月      十      日
                              最高法院民事第三庭
                                  審判長法官  范  秉  閣
                                        法官  朱  建  男
                                        法官  曾  煌  圳
                                        法官  許  澍  林
                                        法官  鄭  玉  山
      右正本證明與原本無異
                                              書  記  官
中      華      民      國    八十八    年      九      月    二十九    日
